打撃能力の比較: XRみたいな指標を計算する
====

## はじめに 手元でセイバーメトリクス

イチローと松井、どちらが凄いのかを考えます。

ヒットを量産するイチロー。長打力の松井。打者のタイプが異なります。どうやって比べましょうか。

セイバーメトリクスでは、打撃総合能力を表す指標がいくつか提案されています。

今回は[XR](http://baseballconcrete.web.fc2.com/glossary.html#xr)という指標に注目します。

表式は以下の通り(長いので少し省略があります)。

$$
\begin{aligned}
\text{XR} & = 0.50\times \text{単打数} + 0.72 \times \text{二塁打数} + 1.04 \times {三塁打数} \\
          & + 1.44 \times \text{本塁打数} + 0.34 \times \text{四死球数} +  0.25 \times \text{敬遠数} \\ 
          & + 0.18 \times \text{盗塁数} - 0.098 \times{三振数} + \ldots 
\end{aligned}
$$

XRは、選手が生み出した総得点を算出するための指標です。

とはいったものの、各打席結果に、価値の重みをつけて線型和をとっているだけです。

本塁打は1本あたり1.44点生み出す、という気持ちで作られています。

なるほど。

...この重み係数はどこから来たのでしょうか。

## 線形回帰でヒットとホームランの価値を計算

2005年のメジャーリーグの試合結果データを利用して、重み係数を作成します。

チーム得点 ~ 単打数 + 二塁打数 + 三塁打数 + 本塁打数 + 四球数 + 盗塁数 + 盗塁失敗数 + 三振数 + 凡打数 

という線型モデルを立てて、係数を推定します。

これにより、各イベントの生み出す得点数を調べます。

利用するデータは2005年のメジャーリーグ全試合全打席結果のデータです。

イチローも松井も、まだ元気だった頃です。

### 計算の準備

まずはパッケージとデータの準備をします。

```{r, message=FALSE}
library(dplyr)
library(data.table)
library(tidyr)

## devtools::install_github("gghatano/retrosheet")
library(retrosheet)
## データの用意。
dat = retrosheet(2005) %>% as.data.frame
## 内容確認 データのサイズ
dat %>% dim

## 内容確認 データの項目
dat %>% names
```

97列もあります。各列の説明するだけでも大変です。

試合の各状況が1行に表されている、ということだけ分かっていればいいです。

2013年はレギュラーシーズン全体で```r dat %>% dim %>% .[1]```イベントがあった、ということです。

使う列の意味は、使うときに説明します。

### 試合-得点テーブルを作成

線形回帰の目的変数用データが必要です。

試合ID、ホームチームなのかビジターチームなのか、得点、という3列のテーブルを作ります。

試合IDはGAME\_ID列。ホームorビジターの得点はHOME\_SCORE\_CT, AWAY\_SCOCE\_CT列で表されています。

```{r}
## ここで使うデータ
dat_score = 
  dat %>%
  filter(GAME_END_FL == TRUE) %>% ## 1試合の最後の行である、という意味
  select(GAME_ID, AWAY_SCORE_CT, HOME_SCORE_CT) 

## 内容確認
dat_score %>% head(1)

## 試合別、ホーム/アウェイ別の得点
dat_score_all = 
  dat_score %>% 
  gather(HOME_AWAY, SCORE, -GAME_ID) %>% 
  mutate(HOME_AWAY_FLG = ifelse(HOME_AWAY=="HOME_SCORE_CT", 1, 0)) %>%
  select(-HOME_AWAY)
    
## 結果の確認
## GAME_IDの試合で、HOME/AWAYチームがSCORE点をとった。
dat_score_all %>% head(1)
```

1行目を見ると、2005年04月05日のビジターチームは、2点とったみたいです。

### 試合ごとに、各打撃イベントの発生回数を集計

各種イベントの回数を集計します。

GAME\_IDとHOME/AWAY, さらにEVENT\_CD列(イベントコード)を利用します。

EVENT\_CDの詳細は[このページ](http://www.retrosheet.org/datause.txt)に書いてありますが、今回利用するところだけ抜粋します。

EVENT\_CDと内容は、

* 2  : 凡打
* 3  : 三振
* 4  : 盗塁
* 6  : 盗塁死
* 14 : 四球
* 15 : 敬遠四球
* 16 : 死球
* 20 : 単打
* 21 : 二塁打
* 22 : 三塁打
* 23 : 本塁打

です。それぞれのイベントが出現した回数を、試合とチームごとに集計します。

```{r}
dat_game = 
  dat %>% 
  select(GAME_ID, BAT_HOME_ID, EVENT_CD) %>% 
  filter(EVENT_CD %in% c(2:4,6,14:16, 20:23)) 

## 各イベントのフラグを立てます
dat_game_event = 
  dat_game %>% 
  mutate(generic_out = ifelse(EVENT_CD == 2, 1, 0)) %>%
  mutate(strike_out = ifelse(EVENT_CD == 3, 1, 0)) %>%
  mutate(steal_base = ifelse(EVENT_CD == 4, 1, 0)) %>%
  mutate(caught_stealing = ifelse(EVENT_CD == 6, 1, 0)) %>%
  mutate(bb = ifelse(EVENT_CD %in% c(14,16), 1, 0)) %>%
  mutate(intentional = ifelse(EVENT_CD == 15, 1, 0)) %>%
  mutate(single = ifelse(EVENT_CD == 20, 1, 0))  %>%
  mutate(double = ifelse(EVENT_CD == 21, 1, 0)) %>%
  mutate(triple = ifelse(EVENT_CD == 22, 1, 0)) %>%
  mutate(homerun = ifelse(EVENT_CD == 23, 1, 0)) %>%
  select(-EVENT_CD) %>% 
  mutate(HOME_AWAY_FLG = BAT_HOME_ID) %>%
  select(-BAT_HOME_ID)

## 各イベント列でsumを取れば回数が出てきます。
## summarise_eachを使えば簡単です。
dat_game_event_count = 
  dat_game_event %>%
  group_by(GAME_ID, HOME_AWAY_FLG) %>%
  summarise_each(funs(sum))

## 結果の確認
dat_game_event_count %>% head(1)

```
2005年4月5日のANA(エンゼルス)の試合で、アウェイチームが8三振6四球, 4単打2二塁打1本塁打だったみたいですね。

ちゃんとできているように見えます。

### 線形回帰

準備が整ったので、テーブルを結合して線形回帰します。

試合-得点テーブルと、試合-イベント回数テーブルを結合します。

```{r}
dat_score_event_count = 
  dat_score_all %>% 
  inner_join(dat_game_event_count, by = c("GAME_ID", "HOME_AWAY_FLG")) %>% 
  select(-GAME_ID, -HOME_AWAY_FLG) 


## 結合結果. 
## SCORE点とった試合で、各イベントが何回あったか、という表です。
dat_score_event_count %>% head(1)

## 線形回帰
lm_res = lm(dat_score_event_count, formula = SCORE ~ .)

## 推定された係数
lm_coef = coef(lm_res)
```

ホームラン1本は1.41点生み出す、という結果です。

先ほどのXRの定義式では、係数は1.44でした。大体同じですね。

XRの定義式: 
$$
\begin{aligned}
\text{XR} & = 0.50\times \text{単打数} + 0.72 \times \text{二塁打数} + 1.04 \times {三塁打数} \\
          & + 1.44 \times \text{本塁打数} + 0.34 \times \text{四死球数} +  0.25 \times \text{敬遠数} \\ 
          & + 0.18 \times \text{盗塁数} - 0.098 \times{三振数} + \ldots .
\end{aligned}
$$

今回、線形回帰で得られたXR:

$$
\begin{aligned}
\text{XR} & = 0.47\times \text{単打数} + 0.76 \times \text{二塁打数} + 1.03 \times {三塁打数} \\
          & + 1.40 \times \text{本塁打数} + 0.33 \times \text{四死球数} +  0.10 \times \text{敬遠数} \\ 
          & + 0.09 \times \text{盗塁数} - 0.12 \times{三振数} + \ldots 
\end{aligned}.
$$

盗塁の係数が大きく異なっています。どうしましょうか。分からないので、無視します。

今回の線形回帰によって得られた係数によって、イチローと松井の打撃能力を評価してみます.

## イチローと松井の打撃能力

イベント重み係数から、得点創出能力XR(の簡易版)を計算してみます。

RのLahmanパッケージに、通算成績データが入っています。

```{r}
library(Lahman)

## 打撃成績を整理
batting_stats = 
  Batting %>% 
  mutate(X1B = H - X2B - X3B - HR) %>%
  mutate(GO = AB - H - SO) %>% 
  mutate(BB = BB + HBP) %>% 
  select(playerID, yearID, GO, AB, X1B, X2B, X3B, HR, SB, CS, BB, IBB, HBP, SO) 

## 選手情報のマスター
master_stats =
  Master %>% 
  mutate(name = paste(nameFirst, nameLast, sep = " ")) %>%
  select(playerID, name)
  
## IDと結合して、フルネームを取得する
batting_master = 
  batting_stats %>% 
  inner_join(master_stats, by = "playerID") 

## イチローの成績
batting_master %>% 
  select(-playerID) %>%
  filter(name == "Ichiro Suzuki")

## 松井の成績
batting_master %>% 
  select(-playerID) %>%
  filter(name == "Hideki Matsui") 

## 今回計算するXRの簡易版を, ggXRとします。
## 線型和をとればいいです。
batting_ggXR = 
  batting_master %>% 
  mutate(ggXR = GO * lm_coef["generic_out"] + 
                X1B * lm_coef["single"] + 
                X2B * lm_coef["double"] + 
                X3B * lm_coef["triple"] + 
                HR  * lm_coef["homerun"] + 
                SB  * lm_coef["steal_base"] + 
                CS  * lm_coef["caught_stealing"] + 
                BB  * lm_coef["bb"] + 
                IBB  * lm_coef["intentional"] + 
                SO  * lm_coef["strike_out"])
```

内容の確認をします。

歴代の得点創出能力(ggXR)のランキングを見てみましょう。
```{r}
## 歴代ggXRのランキング
batting_ggXR %>% 
  arrange(desc(ggXR)) %>% 
  select(-playerID) %>%
  head(10)
```

歴代の得点創出能力、Top10です。パワーヒッターしかいません。

1位から3位までバリーボンズです。ステロイド全盛期とはいえ、さすがです。

では、イチローと松井の成績を出してみましょう。

```{r}
## シーズン通算の創出得点ランキング
batting_ggXR %>%
  filter(name %in% c("Ichiro Suzuki", "Hideki Matsui")) %>% 
  arrange(desc(ggXR)) %>%
  mutate(HIT = X1B + X2B + X3B + HR) %>% 
  mutate(XR_ = ggXR) %>%
  select(yearID, name, HIT, HR, XR_) %>%
  head(5)
```

打席数が多かったイチローは、シーズン通算での創出得点が多いです。

打席数で割ることで、打席辺りの創出得点が計算されます。

セイバーメトリクスでは、XR27と呼ばれる指標に該当します。

27アウトとられるまでに何点取れるか、というものです。

```{r}
## 打席あたりの創出得点
batting_ggXR %>% 
  filter(name %in% c("Ichiro Suzuki", "Hideki Matsui")) %>% 
  mutate(ggXR27 = ggXR * 27 / (AB + BB + IBB + HBP)) %>%
  arrange(desc(ggXR27)) %>%
  mutate(XR27_ = ggXR27) %>%
  select(yearID, name, ggXR, ggXR27) %>%
  head
```

1打席あたりで計算すると、松井が凄いみたいです。

ちなみに、XR27の値4.10は、今年のセリーグではエルナンデス(4.08)、パ・リーグではクルーズ(4.11)くらいで

創出得点の意味では、そこそこ活躍した外国人、という程度の成績です。


## まとめ

打撃能力評価のために創出得点を計算して、イチローと松井の成績を比較してみました。

セイバーメトリクスでは、XRと呼ばれる指標です。

線形回帰によって打撃イベントの価値重みを計算すると、セイバーメトリクスの内容と似た結果が得られました。

比べてみると、シーズン通算ではイチローが、1打席あたりでは松井が優れていました。
